臺灣嘉義地方法院交通事件裁定　　　　　96年度交聲字第54號
原處分機關　交通部公路總局嘉義區監理所嘉義市監理站
異　議　人　甲○○
上列受處分人因違反道路交通管理處罰條例案件，對於交通部公
路總局嘉義區監理所嘉義市監理站於中華民國九十六年三月十二
日所為之處分（原處分案號：嘉監義裁字第裁76-I00000000號）
，聲明異議，本院裁定如下：
    主  文
原處分撤銷。
甲○○不罰。
    理  由
一、原處分意旨略以：受處分人即異議人甲○○於民國九十五年
    九月十三日九時十分許，騎乘車牌號碼LJE -060號重型機車
    ，在彰化市○○路、國聖路口，因「不依標誌、標線號誌指
    示行駛」、「未領有駕駛執照駕駛機器腳踏車」，經彰化縣
    警察局警員依道路交通管理處罰條例第四十八條第一項第二
    款、第二十一條第一項第一款之規定製單舉發異議人違反上
    開規定，嗣經原處分機關於九十六年三月十二日以嘉監義裁
    字第裁76-I00000000號裁處罰鍰新臺幣一萬一千四百元，並
    依第六十三條第一項記違規點數一點等情。
二、聲明異議意旨則以：異議人自九十四年五月起得到口腔癌，
    在嘉義市朴子長庚醫院接受化療及電療，九十四年十月十二
    日開刀手術，右耳有聽障問題，右眼無法閉合及說話不清，
    從出院到今均在家靜養，出門均需太太接送，以此身體狀況
    不可能騎機車遠到彰化去，而且車主異議人亦不認識，顯為
    他人冒名所為，故原處分顯有錯誤，應予撤銷等語。
三、按法院受理交通事件，準用刑事訴訟法之規定，道路交通管
    理處罰條例第八十九條前段定有明文。又道路交通案件處理
    辦法第二十條亦規定，交通法庭認為聲明異議有理由者，應
    以裁定將原處分經聲明異議部分撤銷，並自為裁定。次按認
    定不利於被告之事實，須依積極證據，苟積極證據不足為不
    利於被告事實之認定時，即應為有利於被告之認定，更不必
    有何有利之證據；且事實之認定，應憑證據，如未能發現相
    當證據，或證據不足以證明，自不能以推測或擬制之方法，
    以為裁判基礎；而認定犯罪事實所憑證據，雖不以直接證據
    為限，間接證據亦包括在內；然而無論直接或間接證據，其
    為訴訟上之證明，須於通常一般之人均不致有所懷疑，而得
    確信其為真實之程度者，始得據為有罪之認定，若其關於被
    告是否犯罪之證明未能達此程度，而有合理性懷疑之存在，
    致使無從形成有罪之確信，根據「罪證有疑，利於被告」之
    證據法則，即不得遽為不利被告之認定，分別有最高法院三
    十年上字第八一六號、四十年臺上字第八六號、七十六年臺
    上字第四九八六號等判例可資參照。而監理機關對於受處分
    人裁處罰鍰乃因受處分人違規行為而對其所為之不利益處分
    ，故依上開規定，法院受理交通事件，亦應有前揭原則之適
    用。
四、經查：
  （一）異議人因口腔癌、右側慢性漿液性中耳炎於九十四年十
        月十日至長庚紀念醫院嘉義分院住院，於九十四年十月
        十二日接受腫瘤切除手術併右側頸部淋巴結廓清術，下
        頷骨切除手術，耳下腺切除手術，於九十四年十月十三
        日至同年十月十七日住加護病房，於九十四年十一月十
        五日出院；後於九十五年九月五日再度入院接受右耳通
        氣管置入手術等情，業據證人即異議人之配偶劉秋燕到
        庭結證明確，復有長庚紀念醫院嘉義分院九十六年三月
        十二日診斷證明書、異議人之中華民國身心障礙手冊影
        本各乙份及異議人之照片乙幀（見本院卷第30頁）在卷
        可憑，並據本院依職權向長庚紀念醫院嘉義分院調取異
        議人之病歷資料核閱無訛，足徵異議人辯稱：伊因得到
        口腔癌自九十四年十月十二日接受開刀手術後右耳有聽
        障問題，右眼無法閉合及說話不清等詞，均非憑空杜撰
        ，是異議人之身體機能確有多重障礙即堪認定，其能否
        自行騎乘機車已顯可疑。況證人劉秋燕具結證稱：異議
        人平日外出均由伊開車載送等語明確，對照本件異議人
        遭舉發違規之地點遠在彰化市，且異議人甫於九十五年
        九月五日再度入院接受右耳通氣管置入手術等情，業如
        上述，其於舉發單所載違規時間（九十五年九月十三日
        ），以其身體狀況更無可能騎乘機車前往彰化市甚明。
  （二）再觀諸本件警員開立之彰化市警察局舉發違反道路交通
        管理事件通知單上收受通知聯者簽章欄固簽有「甲○○
        」三字，然其字跡俱與異議人於長庚紀念醫院嘉義分院
        病歷資料內所留存之初診資料表上簽名字跡（見外放病
        歷影本第 1頁）及其於九十六年五月二十五日本院調查
        時當庭書寫之簽名字跡（見本院卷第29頁）顯然不同，
        更證彰化市警察局警員於九十五年九月十三日九時十分
        許，在彰化市○○路與國聖路口，所當場舉發之違規機
        車駕駛人確非異議人無誤，益徵異議人上開辯詞，並非
        子虛。
五、綜上所述，本件受處分人堅決否認上開機車有何違規之事實
    ，依卷內證據亦無從使本院確信受處分人確有原處分所指違
    規行為，即應為有利於受處分人之認定，始符上開證據裁判
    原則。準此，原處分機關上開嘉監義裁字第裁76-I00000000
    號處分，遽予裁罰，即有未洽。故本件異議為有理由，應由
    本院將原處分撤銷，改諭知受處分人不罰，以資適法。
六、據上論斷，應依道路交通案件處理辦法第二十條，裁定如主
    文。
中　　華　　民　　國　　96　　年　　 5　　月　　31　　日
                  交通法庭  法　官   曾宏揚
上列正本證明與原本無異。
如不服本裁定，應於裁定送達後5日內向本院提出抗告狀（應附
繕本）。
中　　華　　民　　國　　96　　年　　 5　　月　　31　　日
                            書記官   陳慶昀
